臺灣板橋地方法院交通事件裁定　　　　　　　　　九十二年度交聲字第一八四二號
　　原處分機關　臺北市交通事件裁決所
　　異　議　人　甲○○
　　即受處分人
右列受處分人因違反道路交通管理處罰條例案件，對於臺北市交通事件裁決所於民國
九十二年九月一日以北市裁三字第裁二二｜一三七四二二號所為之裁決處分，聲明異
議，本院裁定如左：
    主  文
原處分撤銷。
甲○○不罰。
    理  由
一、原處分意旨略以：異議人即受處分人甲○○於民國八十八年一月三日九時十七分
    許，將其所有之車號：ＤＦ｜五六三號營業小客車，違規停放於臺北縣中和市○
    ○街，因在禁止臨時停車處所停車，經警逕行舉發，乃依道路交通管理處罰條例
    第五十六條第一項第一款、第八十五條第二項之規定，裁處罰鍰新臺幣六百元。
二、異議意旨略以：本件停車地點臺北縣中和市○○街原屬可路邊停車之路段，於八
    十八年一月一日經施工劃設紅線禁止臨時停車，但施工單位並未事先預告施工時
    間，且八十八年一月一日至一月三日為元旦連續假期，致使伊未能事先將車輛移
    置而遭拖吊；且伊未曾收到本件舉發違反道路交通管理事件通知單（下稱舉發通
    知單），原開立予榮民計程車業服務中心臺北市分中心（下稱榮車中心）之舉發
    通知單其應到案日期為八十八年四月十二日，榮車中心並未於應到案日期前陳報
    真正駕駛人為伊，詎原處分機關竟於應到案日期之後，將本件原對於榮車中心之
    處罰擅自未依法定程序移轉於伊，實難甘服，爰請求撤銷原處分等語。
三、按汽車駕駛人停車時，在禁止臨時停車處所停車者，處新臺幣六百元以上一千二
    百元以下罰鍰，道路交通管理處罰條例第五十六條第一項第一款定有明文；又本
    條例關於車輛所有人之處罰，如應歸責於車輛駕駛人者，處罰車輛駕駛人，同條
    例第八十五條第二項亦有規定。次按，逕行舉發違反道路交通管理事件，經汽車
    所有人依通知單之應到案日期前到案，並告知違規人姓名、
    址者，處罰機關應即另行通知違規駕駛人到案依法處理；逾應到案日期，處罰機
    關應依本條例第八十五條第三項規定處罰該汽車所有人，違反道路交通管理事件
    統一裁罰基準及處理細則第二十四條亦定有明文。復按，交通法庭認為聲明異議
    有理由，應以裁定將原處分撤銷，並自為裁定，道路交通案件處理辦法第二十條
    亦有明文。
四、查前開車號：ＤＦ｜五六三號營業小客車係本件異議人甲○○個人所有，因須請
    領營業小客車車牌始得營業之故，方於先前靠行登記在榮車中心名下，然該車輛
    真正使用人仍為本件異議人甲○○，異議人前已於八十六年十月一日即與榮車中
    心終止靠行契約，並將該兩面車輛牌照繳回監理單位辦理繳銷，嗣後該無車牌之
    上開車輛因異議人想修復車輛後再聲請牌照營業，始停放在上開路段等情，業據
    異議人甲○○於本院九十二年度交聲字第六九０號交通事件調查時到庭陳明屬實
    ，此有本院九十二年度交聲字第六九０號交通事件裁定一份附卷可稽，復有汽車
    異動歷史查詢表一紙及汽（機）車各項異動登記書影本一份影本在卷可按。是本
    件異議人甲○○為營業之用，而以自有車輛靠行登記在榮車中心名下，於八十六
    年十月一日車牌繳銷後，雙方即無靠行之法律關係存在，因而本件舉發違規當時
    （八十八年一月三日），上開營業小客車之車輛所有人及車輛使用人（即車輛駕
    駛人）均為異議人甲○○，與榮車中心尚屬無涉，合先敘明。
五、經查，本件原處分機關即臺北市交通事件裁決所以異議人甲○○於八十八年一月
    三日九時十七分許，將其所有之車號：ＤＦ｜五六三號營業小客車，違規停放於
    臺北縣中和市○○街，因在禁止臨時停車處所停車，乃依道路交通管理處罰條例
    第五十六條第一項第一款、第八十五條第二項之規定，而製發裁決書裁罰異議人
    ，此固有臺北市交通事件裁決所北市裁三字第裁二二｜一三七四二二號違反道路
    交通管理事件裁決書影本一紙在卷可按，然其據以裁罰之依據仍係原臺北縣政府
    警察局於八十八年一月三日所製發之北縣警交丙字第０一三七四二二號舉發通
    知單，此有上開舉發通知單影本及臺北市交通事件裁決所對違反道路交通管理事
    件不服裁決聲明異議案件移送書各一份附卷可稽，惟該舉發通知單係以逕行舉發
    之方式對榮車中心舉發違規，依前開說明，本件舉發當時之車輛所有人及車輛駕
    駛人均非榮車中心，是本件舉發違規之對象於舉發當時即有誤認，詎原舉發機關
    臺北縣政府警察局未察及此，逕對榮車中心逕行舉發違規，已有未當，且此一錯
    誤之舉發並不生對於本件異議人甲○○前開停車行為有合法舉發之效力（此情形
    與違反道路交通管理事件統一裁罰基準及處理細則第二十四條規定之情形不同，
    依該條規定，在逕行舉發之場合，倘汽車所有人於應到案日期前到案陳明真正駕
    駛人者，處罰機關應即處罰違規駕駛人；如逾應到案日期，處罰機關即應依道路
    交通管理處罰條例第八十五條第三項之規定處罰該汽車所有人，此係以車輛所有
    人與車輛駕駛人不同為前提而規定其行政處罰責任。同理，此情形亦與道路交通
    管理處罰條例第八十五條第二項之情形有間）。準此，本件異議人甲○○前開停
    車行為縱有違反交通法令而應負行政處罰責任（矧異議人之前開停車行為尚難令
    負行政處罰責任，詳後述），然此一行為既未經合法舉發，原處分機關竟對其遽
    以裁罰，即有未當（依本件移送書所載，原處分機關似以原對榮車中心之錯誤舉
    發通知單及臺北市交通事件裁決所九十二年八月二十七日北市裁三字第０九二四
    二一七五四００函取代對本件異議人之舉發通知單，此一作法依法似屬無據）；
    且本件異議人前開停車行為迄今早已逾三個月，依道路交通管理處罰條例第九十
    條之規定，依法亦不得再對其加以舉發。是本件異議人之前開停車行為，姑且先
    不論是否有違反行政法上義務而應負行政處罰責任，既然異議人迄今均未受有任
    何合法之舉發（本件情形復與違反道路交通管理事件統一裁罰基準及處理細則第
    二十四條以及道路交通管理處罰條例第八十五條第二項所規定之情形不同，已如
    前述），即不應遽以裁罰，詎原處分機關仍對異議人加以裁罰，即有未當。
六、次查，按人民違反法律上之義務而應受行政罰之行為，法律無特別規定時，雖不
    以出於故意為必要，仍須以過失為其責任條件。但應受行政罰之行為，僅須違反
    禁止規定或作為義務，而不以發生損害或危險為其要件者，推定為有過失，於行
    為人不能舉證證明自己無過失時，即應受處罰，此一行政處罰之原則早經司法院
    大法官會議釋字第二七五號解釋甚明。依該解釋意旨，堪認如行為人對於違反禁
    止規定之違反行政法上義務之行為如係無過失時，除非法律有明文規定須負無過
    失責任，否則行為人即不應負行政處罰責任。本件異議人甲○○係早於八十七年
    十二月間即將上開營業小客車停放於臺北縣中和市○○街上，斯時該路段尚未劃
    四月十五日北警交字第０九三００四六０三五號函文內容亦堪認屬實，依該函文
    內容所載，臺北縣中和市○○街路邊禁止臨時停車（紅）線係由臺北縣政府警察
    局承商於八十八年一月一日（星期五）劃設完成無誤，惟因當天係國定假日，故
    部分車主休假未移動車輛，臺北縣政府警察局遂自八十八年一月三日（星期日）
    起舉發違規停車，此有前該臺北縣政府警察局函覆本院之函文一紙附卷可查；另
    依臺北縣政府警察局分別函覆異議人及本院之九十二年三月二十六日北警交字第
    ０九二００九八四七號函及九十三年五月十九日北警交字第０九三００五九六六
    七號函文所示，本件前開路段之禁止臨時停車（紅）線係由臺北縣政府警察局於
    八十七年十月間即整體規劃道路標線，並於八十八年一月一日劃設完成，劃設之
    前係由臺北縣政府警察局會同當地公所及分局地方人士等單位辦理會勘後設置，
    並未另行公告等情，此有上開二份函文在卷足憑。依前開臺北縣政府警察局函文
    可知，本件異議人停車路段於八十八年一月一日禁止臨時停車紅線劃設前，確未
    經公告週知之程序，是異議人實無從事先知悉其先前合法停車之位置即將劃設紅
    線而變成違法停車，即難認異議人有何應注意並能注意而不注意之過失可言，況
    該路段於八十八年一月一日（星期五）劃設禁止臨時停車紅線完畢後，臺北縣政
    府警察局隨即於八十八年一月三日（星期日）之假日期間即行取締違規、逕行舉
    發並執行拖吊，然衡諸假日期間一般民眾多會選擇居家休息（閒）而未外出之常
    情，如於未公告週知而臨時突然施工劃設路邊紅線後二天內之假日期間，即行取
    締拖吊在未劃設紅線前早已合法停車之車輛，亦難認異議人就該違反禁止規定之
    行為有何可歸責事由或過失可言。準此，本件異議人就前開違反禁止規定之違反
    行政法上義務之行為既難令其負過失之責，更無證據證明其係故意，揆諸前開大
    法官會議釋字第二七五號解釋，其行為即不應受到行政罰之裁處。至於前揭臺北
    縣政府警察局九十三年五月十九日北警交字第０九三００五九六六七號函文另論
    及異議人前揭停放車輛地點屬交岔路口十公尺內、消防栓五公尺內不得臨時停車
    處所，依法亦應處罰云云，惟查本件舉發通知單並未註明異議人前開車輛停放地
    點之確實位置，臺北縣政府警察局前揭函文雖認異議人停放上開車輛位置屬交岔
    路口十公尺內，然並未見其提出任何警員舉發、現場丈量或拍攝照片之相關證據
    以資證明，此部分似屬無據；復經本院函請臺北縣政府警察局就該部分查明異議
    人上開車輛當時確實停放位置？是否確距離該處緊鄰之地下消防出水口處或消防
    栓五公尺內？該地下消防出水口處或消防栓係何時起設置該處？等疑義後，僅由
    臺北縣政府警察局函轉所轄中和分局派員至臺北縣中和市○○街、員山路四六六
    巷口拍攝實際之現場照片六幀復知本院，均未見其說明本件異議人當時車輛停放
    之確實位置，更遑論異議人前開車輛停放位置有何違反消防栓五公尺內不得停車
    之規定，是亦難以臺北縣政府警察局前揭函文即另認異議人有何其他在禁止臨時
    停車處所違規停車之不法事由，附此敘明。
七、綜上所述，本件交通違規案件於舉發程序上既有如上瑕疵（原舉發對象有誤，並
    未更正而對於車輛所有人或車輛駕駛人再行舉發，且於行為發生三個月後【四年
    七月餘】，始由原處分機關以原對象錯誤之舉發通知單及函文替代對異議人之舉
    發通知單對異議人加以舉發通知），其舉發即非合法，而不合法之舉發與未舉發
    無異，況且，異議人前開行為實體上亦難認有何違反禁止規定之違反行政法上義
    務之故意或過失可言。是原處分機關未酌上情予以詳查，遽依道路交通管理處罰
    條例第五十六條第一項第一款、第八十五條第二項之規定，裁處本件異議人罰鍰
    新臺幣六百元，即有未洽。本件異議人異議為有理由，原處分既有不當，自應予
    以撤銷，並由本院另諭知異議人不罰，以期適法。
據上論斷，應依道路交通案件處理辦法第二十條，裁定如主文。
中　　　華　　　民　　　國　　九　十　三　年  　十  二　月　二  十  一  日
                                  臺灣板橋地方法院交通法庭
                                      法　  官  高　奕　驤
右正本證明與原本無異。
如不服本裁定，應於送達後五日內，向本院提出抗告狀。
                                      書 記 官  廖  舜  宜
中　　　華　　　民　　　國　　九　十　三　年  　十  二　月　二  十  一  日
